臺灣高等法院高雄分院刑事判決　　　　　　　　　　　九十年度上重訴字第二四號
　　上　訴　人　　臺灣高雄地方法院檢察署檢察官
　　上訴人即被告　丁○○
　　選任辯護人　　周村來　律師
　　選任辯護人　　周元培
　　上訴人即被告　乙○○
　　選任辯護人　　林敏澤　律師
　　選任辯護人　　鄭瑞崙
　　選任辯護人　　官淑森
右上訴人因被告等殺人案件，不服臺灣高雄地方法院九十年度重訴字第八號中華民國
九十年十月三十一日第一審判決（起訴案號：臺灣高雄地方法院檢察署八十九年度偵
字第二八五八五號），提起上訴，本院判決如左：
    主  文
原判決撤銷。
丁○○共同殺人，處死刑，褫奪公權終身，鐵鎚壹把、手套貳雙、麻繩壹條、已固化
水泥壹包，均沒收。
乙○○共同殺人，處無期徒刑，褫奪公權終身。本判決第二項所示之物沒收。
    事  實
一、丁○○因與友人共同經營不鏽鋼工廠不善而積欠債務需款還債，另因從事直銷業
    務而與乙○○及詹銘智二人認識，乙○○與詹銘智二人並為丁○○直銷下線。其
    後丁○○因急需款項償還債務，乃於民國八十九年十一月底、十二月初，向乙○○提議以詹銘智為行兇對象，經乙○○同意後，丁○○及乙○○二人多次在高雄
    市○○區○○街「阿不拉茶坊」，共同謀議計劃向詹銘智佯稱有人欲購買其直銷
    經營權，誘騙詹銘智外出以得贖款，又因詹銘智認識丁○○及乙○○，恐行兇後
    東窗事發遭警方據報循線追緝到案，為脫免罪責，計畫先將詹銘智殺害，再向其
    不知情之家屬要求贖款，為順利取贖，策畫向詹銘智騙取郵局提款卡及密碼，屆
    時要求詹銘智家屬匯入贖款新台幣（下同）二百萬元，以利彼等持詹銘智之提款
    卡提領金錢。計劃既定，丁○○、乙○○逐步進行計劃，適詹銘智於八十九年十
    二月十三日下午七時三十分許，前往高雄市前鎮區○○○○○路咖啡店」，向丁○○取回先前交付之身分證及存摺等資料，丁○○趁機向詹銘智表示有人欲以十
    三萬元購買其直銷經營權，但因尚未完全過戶，業績獎金仍匯入詹銘智帳戶，故
    需詹銘智提供其身分證及密碼以供購買者提領業績獎金，丁○○為取信於詹銘智
    ，表示願交付其自己郵局提款卡及密碼予詹銘智，以換取詹銘智之郵局提款卡及
    密碼，詹銘智果然不疑有他，而與丁○○相約於翌日下午七時三十分許，在高雄
    市前鎮區「金銀島購物中心」見面，再一起前去找買主。丁○○、乙○○見詹銘
    智已步入設計之陷阱，乃於八十九年十二月十三日晚間，由乙○○駕駛其所有車
    牌號碼ＹＭ─九九六七號自小客車附載丁○○一起尋覓妥適之行兇及棄屍地點，
    尋覓多處後，終覓妥高雄縣燕巢鄉○○村○○路邦橋為作案地點。二人又計劃以
    鐵鎚殺害詹銘智後，將其屍體與水泥包合綁，再丟棄橋下溪水中，使水泥遇水固
    化得以連同詹銘智的屍體存入水中，而免於屍體浮出水面被人發覺，並相約翌日
    與詹銘智見面前之八十九年十二月十四日下午四時許，再度由乙○○駕駛上述車
    輛載丁○○前往上開覓得地點仔細勘察當地地形及過往人車狀況，並自橋上投擲
    大石頭至橋下探試橋下水深後，再行返回高雄市區；丁○○及乙○○二人在返回
    高雄市○○○○路購買殺人行兇工具童軍繩一條、手電筒二支、水泥一包、手套
    三雙，並在「金銀島購物中心」附近布魯樂谷人行道上，丁○○本擬將購得童軍
    繩綁在水泥包，但因發現乙○○車上另有一條較粗麻繩，乃將該條車上找到麻繩
    綁在水泥包上，俾便於殺害詹銘智後，將屍體綁在水泥上，一起丟棄橋下；二人
    隨後又在附近五金店購買鐵鎚一把，再依約定時間於同日下午七時三十分許，至
    「金銀島購物中心」與不知情之詹銘智會面，詹銘智上車後，丁○○及乙○○二
    人按照原定計劃實施殺人行為，由丁○○與詹銘智依先前約定交換郵局提款卡及
    密碼後，駕車直駛高雄縣燕巢鄉○○村○○路邦橋，在途上購買礦泉水三瓶，同
    日下午八時三十分許，抵達現場時，丁○○及乙○○佯向詹銘智表示乙○○家中
    房屋整修後廢棄之水泥欲丟至橋下，請詹銘智下車協助乙○○搬運置於後車廂之
    水泥，詹銘智至此仍不疑有詐，而下車協助乙○○搬動水泥，丁○○於詹銘智搬
    動水泥之際，見機不可失，旋即持預藏在座椅下之鐵鎚一把下車，步行至詹銘智
    身後，趁其不注意之際，朝其頭部重擊數下，直至詹銘智不支倒地後，仍繼續猛
    擊，致令詹銘智受有後枕部鈍器傷（距離頭頂七．五公分，於後枕部有一Ｙ字型
    撕裂傷，約為五ｘ二．二公分，創緣不規則，頭皮下有出血現象）、左頂部鈍器
    傷（距離頭頂四．五公分，於左頂部有一撕裂傷，約為四ｘ一．五公分，創緣不
    規則，頭皮下有出血現象，頭顱骨頂骨呈凹陷性之骨折現象）、右頂部鈍器傷（
    距離頭頂一．五公分，於右頂部有一撕裂傷，約為二ｘ０．六公分，創緣不規則
    ）、左額部鈍器傷（距離頭頂七公分，於左額部有一撕裂傷，約為八ｘ五公分，
    創緣不規則）、左頰部鈍器傷（距離頭頂十八公分、距離前中線往左四公分，於
    左頰部有一撕裂傷，約為二．五ｘ一公分，創緣不規則，左下頷骨呈粉碎性骨折
    現象）、左下頷部鈍器傷（距離頭頂二十一公分，距離前中線往左四．五公分，
    於左下頷部有一撕裂傷，約為三ｘ０．七公分，創緣不規則，左下頷骨呈粉碎性
    骨折及完全骨折現象）、鼻樑部鈍器傷（於鼻樑部位有一撕裂傷，約為三ｘ０．
    五公分，創緣不規則，鼻樑下鼻骨有骨折現象）、上嘴唇部鈍器傷（於上嘴唇部
    有一撕裂傷約一ｘ一公分）等傷情，導致頭顱骨折及顱內出血當場死亡。丁○○
    旋即將行兇之鐵鎚丟至橋下，丁○○於殺害詹銘智後，一時心中害怕，而未按預
    定計畫將詹銘智屍體與水泥合綁，逕自將已綁上繩子之水泥推至橋下，但為免詹
    銘智屍體被人發覺，丁○○及乙○○二人仍本於事先在計劃內容（殺人滅屍），
    共同基於遺棄屍體之犯意聯絡，合力將詹銘智之屍體推至橋下溪中，繼而持購得
    之手電筒照明，戴上手套以礦泉水及車上海綿清洗橋面及橋墩附近之血跡後駕駛
    返回高雄市區，並於車行途中將已使用之手套二雙、沾有血跡之海綿以塑膠袋包
    裝，丟棄在路旁草叢中，車行至旗楠公路某加油站，丁○○下車洗臉後，恐詹銘
    智尚未死亡自行自溪中爬上岸，乃再與乙○○駕車返回上開地點以手電筒照明橋
    下查看，見無異狀後始放心返回高雄市區，並於行至高雄市區「大昌加油站」時
    ，丁○○將未使用之童軍繩一條丟棄；同日下午九時半許，二人抵達「阿不拉茶
    坊」商談下一步如何向詹銘智家人取贖，並相約於翌日即八十九年十二月十五日
    下午四時許，在阿不拉茶坊繼續商討取贖細節後而各自返家；丁○○於返家途中
    將未使用之行兇工具美工刀一把及手套一雙丟棄於途中，乙○○於返家途中即約
    於八十九年十二月十四日下午十時許，將詹銘智所有之行動電話一具及將小石塊
    放入詹銘智之手提包內（內有詹銘智存摺一本、金融卡二張、印章一枚、簽帳單
    二張、鑰匙四支、皮夾一個、照片三張等物），丟棄在高雄市○○○路前鎮河金
    鞏橋下，返家後將手電筒丟棄在住處樓下垃圾筒內。丁○○其後因恐其之前丟棄
    之以塑膠袋包裝之手套二雙及沾有血跡之海綿一塊被人發覺，囑咐乙○○於八十
    九年十二月十五日駕車前往尋獲後，放置數顆石頭於塑膠袋內，另行丟棄在高雄
    縣大社鄉嘉誠村桶寮巷南二高涵洞口樹叢內，以免被人查覺。
二、丁○○與乙○○旋依原計劃之共同意圖為自己不法所有之犯意聯絡，於八十九年
    十二月十五日進行向詹銘智家屬取贖，推由乙○○於八十九年十二月十五日下午
    六時二十七分許，在高雄市○○路體育場附近公共電話亭，撥打詹銘智住處
    0000000號電話號碼，向詹銘智之父丙○○表示詹銘智在彼等手上，詹銘智積欠
    彼等賭債四百萬元，需先匯款二百萬元至詹銘智帳戶內等語恐嚇之，致令丙○○
    心生恐懼，旋即向警方報案。警方據獲報案，循線追查，認為丁○○及乙○○二
    人有所嫌疑，對丁○○及乙○○於八十九年十二月十六日進行約談，丁○○及乙○○依事先勾串之內容，均偽稱彼等於八十九年十二月十四日與詹銘智在金銀島
    購物中心分手後，見詹銘智坐上一輛黑色自小客車離去云云，以轉移警方偵辦方
    向。丁○○及乙○○經警約談後，決意不再進行向詹銘智家屬取贖計劃，但為免
    詹銘智已遭殺害之事實被查悉，推由乙○○於八十九年十二月十八日下午四時五
    十四分許，在高雄市○○路與民生路口公共電話亭，撥打詹銘智友人謝柏佑之行
    動電話0000000000，利用謝柏佑轉告詹銘智家人謂詹銘智與友人前往台中工作，
    以免警方繼續鎖定彼等涉案，並誤導警方偵辦方向。
三、丁○○事後恐詹銘智之屍體被人發覺，於八十九年十二月二十日上午五時三十分
    許，獨自一人騎乘機車至棄屍現場查看，當時詹銘智之屍體尚未浮出水面，丁○○自橋上丟擲數顆大石頭至水中探測，未料水面經石塊投入翻攪後，詹銘智之屍
    體竟浮出水面，丁○○當場見狀大吃一驚，迅速騎車離去，惟並未將詹銘智屍體
    已浮現之事實告知乙○○。嗣於八十九年十二月二十一日上午八時四十分許，詹
    銘智之屍體為農民林獻欽發覺，向警方報案，警方在詹銘智身上查獲丁○○郵局
    金融卡（卡號000000000000000）一張。乙○○於八十九年十二月二十一日中午
    左右，經警察通知到案，其乃由其姊李佩如陪同到案，並在偵查中經檢察官事先
    同意適用證人保護法第十四條第一項規定，因而供述與本案有重要關係之待證事
    項及丁○○如何參與犯罪的事實，因而經警方持台灣高雄地方法院檢察署檢察官
    核發之搜索票，於八十九年十二月二十二日零時四十分許拘提丁○○到案，並於
    同日在乙○○之引導下，在棄屍地點撈獲鐵鎚一支、已固化水泥一包（綁有麻繩
    一條），及在高雄縣大社鄉桶寮巷南二高涵洞口樹叢內找出塑膠袋包裝之手套二
    雙及沾有血跡海綿一塊，並於八十九年十二月二十九日在高雄市○○○路前鎮河
    金鞏橋下起出詹銘智攜帶之手提包一只（內有詹銘智存摺一本、金融卡二張、印
    章一枚、簽帳單二張、鑰匙四支、皮夾一個、照片三張），但未撈獲詹銘智所有
    之行動電話一具。
四、案經高雄縣警察局移送台灣高雄地方法院檢察署檢察官偵查起訴。
    理  由
一、訊據上訴人即被告丁○○矢口否認殺害詹銘智後遺棄屍體及向詹銘智之父丙○○
    恐嚇取財之犯行，辯稱：我與詹銘智交情匪淺，明知詹銘智經濟狀況欠佳，殊無
    策劃殺害詹銘智後向其家屬取贖之動機，案發前乙○○佯以其住處裝潢需用水泥
    ，我才與乙○○一同去購買水泥，案發當日乙○○又向我及詹銘智騙稱外出招募
    直銷下線，我在車上因飲用乙○○購買之啤酒，不勝酒力而昏睡，後來我嘔吐醒
    來時，發覺詹銘智已遭乙○○殺害趴在橋上，乙○○要求我把詹銘智屍體與水泥
    合綁丟至橋下，為我所拒，乃立即上車，未久聽見落水聲音，乙○○上車後，我
    因害怕而不敢多問，乙○○見其犯行被我知悉，要求我不得透露此事，並應允提
    供大筆金額供我還債以為利誘，否則將殺害我女友，我才於警、偵訊中配合乙○○指示之說詞為虛偽自白，但乙○○竟未依約定付款，因此在原審審理中將實情
    供出云云。上訴人即被告乙○○固坦承與被告丁○○共同殺害詹銘智後，遺棄屍
    體、向其家人恐嚇取財之犯行，惟在原審辯稱：丁○○被逼債甚急，策畫本案後
    ，告訴我計劃內容並要求我參加，我本不願參與，但他揚言若我不參加，要讓我
    家人發生意外，我害怕家人發生不測，才被迫依丁○○之計畫參與本案云云。另
    外，於本院審理則對於原審判決所認定的事實都加以承認，但主張其應有證人保
    護法第十四條的適用。
二、經查：
(一)、右開犯罪事實，業據被告丁○○於警訊中供認：「因為我在外積欠約七十萬元左
    右的債務」、「由我提議」、「之前我曾目睹乙○○竊取我朋友吳思翰所有行動
    電話，為了利益而不擇手段，所以才約他共同犯下本案，且乙○○本身有自用小
    客車，且他會幫我注意一些細節」、「我與乙○○原本計劃是先將詹銘智殺掉後
    再向其家屬索取贖款，並向其家屬索取贖款二百萬元」、「約案發前二星期左右
    ，在高雄市○○區○○街阿不拉茶坊內由我先提議綁架詹銘智，期間我與乙○○
    在該茶坊內談四、五次擄人勒贖計劃，當我向乙○○講好該計劃後，乙○○就同
    意」、「第一個計劃是向詹銘智騙錢，由我與乙○○串通後，向詹銘智表示乙○○在直銷公司的盤（意指在直銷公司內個人的經營權）很賺錢，並騙取詹銘智向
    乙○○購得經營權二十五萬元，結果詹銘智拿出三至四萬後就沒錢了」、「我與
    乙○○二人計劃假裝我介紹有人願出面購買詹銘智的直銷的盤，而我不直接與對
    方接觸，所以叫詹銘智攜帶郵局提款卡、中國信託提款卡及存摺，欲作為領錢用
    ，因先前第一個計劃已讓詹銘智誤認為他已收購乙○○的盤，但公司規定一個人
    不能同時擁有二經營權，所以需先將一個經營權轉移至我弟弟名下，待詹銘智先
    將一個經營權賣出後，再將另一個轉入，而叫詹銘智攜帶二張提款卡及存摺是為
    叫家屬將贖款二百萬元各自匯入，方便我與乙○○日後較好提款用」、「我知道
    如果向詹銘智告知有人欲收購他的經營權，詹銘智必定會準時赴約，所以我按照
    計劃騙詹銘智將提款卡、存摺帶出」、「於八十九年十二月十三日十八時三十分
    許，詹銘智以其所有0000000000號行動電話撥打我的0000000
    000號行動電話，要我將先前他交付給我的證件（詹銘仁、詹銘智二人的存摺
    等物）於當日十九時三十分前往高雄市前鎮區○○○○路咖啡內交給他。我與乙○○二人於約定時間前往赴約，同時將相關證件交還後，順道告訴詹銘智表示願
    出價新台幣十三萬元要購買他的經銷權，而詹銘智聽完很高興，並立刻與我、乙○○等談好交易的時間、地點，復由乙○○提議於十二月十四日下午十九時三十
    分許，在高雄市前鎮區金銀島購物中心停車場外面等候」、「（於八十九年十二
    月十三日十九時三十分，我與乙○○一同駕車離開ＢＡＴ網路咖啡後），在車上
    乙○○表示要找尋棄屍地點」、「（經觀察數處後）最後乙○○表示有個地方不
    錯，在旗楠路旁小路往內行駛即看見一座橋，即停下車視察該處，認為地點不錯
    ，且少有人經過，另外橋下看起來很深」、「原計劃要在屍體上綁上石頭，使其
    不易浮起，而我建議應用水泥，因為水泥會吸收水份後變得較重，比較不易浮起
    而被發現屍體」、「（八十九年十二月十四日）下午十六時許，我二人駕車前往
    前晚已找好之棄屍地點看有否突發狀況，到達時有模擬下手後的情形，並觀視有
    無路人經過，且我隨地拾獲一顆重約十餘公斤大石頭投入水中試探深度」、「（
    其後返回高雄市區○○○○○路上某文具店內購買一條童軍繩、五金行內購買手
    電筒一支，另在五甲、福德路口某建材行購得某品牌水泥一包，以上物品均由我
    購得」、「乙○○在五甲路購得二至三雙橡膠手套」、「我二人將車開往金銀島
    旁布魯樂谷旁路邊停車場，先將預備好水泥綁上繩後，忽然想起鐵鎚尚未購得，
    於是趕緊前往五金店購買一支四磅重鐵鎚後，再趕赴金銀島，當時詹銘智以其行
    動電話撥我電話問我人到了沒，我回答已到達」、「（與詹銘智依原先約定時間
    見面後）照原計劃前往金銀島附近某學校對面提款機，在車上我告訴詹銘智該張
    郵局提款卡是我胞弟所有，且將密碼告訴詹銘智，另詹銘智亦將提款卡密碼交付
    給我，到達提款機前，由詹銘智持我的郵局提款卡查詢存款餘額」、「在行駛往
    案發現場時，我等人曾在半途停車購買三瓶礦泉水（作為清洗車子及衣服用）」
  、「到達現場前在車上我請詹銘智幫忙李先生（在詹銘智面前我均稱呼乙○○為
    李先生）將後車廂水泥，因整修房子所剩，幫忙丟棄至橋下，詹銘智不疑有他，
    於是到達現場後，由乙○○與詹銘智下車，走到後車廂，此時我見到後車廂燈亮
    時，我即持椅子下方先前放置的鐵鎚，以右手持著背放於身體後方，我佯稱問乙○○車內手電筒放置何處，適時繞至詹銘智身體後方，趁其不意，我持預藏之鐵
    鎚先敲擊詹銘智後腦，此時詹銘智即以三字經幹你娘雞Ｙ等語，我見詹銘智沒有
    倒下就繼續持鐵鎚猛敲擊詹銘智後腦，直至他倒地，此時我手裡的鐵鎚也掉在地
    上，而詹銘智仍一直以穢語不斷的辱罵我，而經乙○○告訴我鐵鎚掉落的位置，
    我立刻再拾起地上鐵鎚猛擊詹銘智」、「此時我隱約聽到骨頭撕裂聲，我隨手將
    鐵鎚丟棄至水塘內，此時我聽到詹銘智吐血的聲音，而原本想將水泥綁在詹銘智
    身上，因我嚇得不敢綁，立即叫乙○○合力將詹銘智丟下水塘內，但先前水泥我
    放置橋墩上，因為不敢所以先將水泥丟進水塘中，接著再準備對詹銘智放血時，
    我見狀不敢，只好先行一人欲將詹銘智抬起時，因腰部疼痛，於是乙○○來由其
    扶著詹銘智雙肋，我抬腳，二人合力將屍體抬至橋中間後，再將屍體丟入水塘中
    」、「當我二人丟棄屍體後，我欲叫乙○○拿手電筒給我，我要照橋下察視水塘
    內狀況為何，結果我看見乙○○正持手電筒及預先購得礦泉水正在清洗地面上的
    血跡及橋墩，與橋墩內側的水管，因該處均沾有血跡」、「（清洗血跡完畢後）
    我二人開車．．．直上旗楠公路後，我們看見一加油站，我要求下車洗臉，事畢
    我告訴乙○○表示欲返回棄屍現場察看詹銘智有無自行爬上岸，而當我們到達現
    場，將車開過橋頭，距離現場不到五公尺後，我二人各持一支手電筒前往橋中間
    以手電筒照著橋下時，沒有發覺任何異狀」、「之後我們即前往玉竹街阿不拉茶
    坊前，我們談論著如朋分贓款，我告訴乙○○說我不敢打恐嚇勒贖的電話，因為
    怕被詹銘智的家人聽出聲音」、「我與乙○○回到玉竹街阿不拉茶坊時，我曾在
    上衣左右口內發現有一把美工刀，及一雙塑膠手套尚未丟棄，於是我在返回家中
    沿途丟棄」、「美工刀原來計劃中要用來放血用的刀械，另手套防止留下可疑指
    紋，但這二件東西都沒有使用」、「（勒贖電話）於八十九年十二月十五日下午
    約十七時至十八時左右，在高雄市中華體育場旁公共電話，由我提供詹銘智住處
    電話０七）0000000號予乙○○由其撥通後，我站在電話亭外，由乙○○
    與詹銘智父親接聽，談及詹銘智欠我們四百萬元賭債，要求先付二百萬元」、「
    於某日下午十六時許，我叫乙○○撥打謝柏佑行動電話，要求謝柏佑轉告詹銘智
    家人表示其欲與友人前往工作，用意在不使其家人找尋詹銘智過急，．．．至於
    乙○○在何處打電話我不知道，他只告訴我他是用公共電話打的」、「（問：前
    幾日警方為調查詹銘智失蹤等，據你供稱曾在金銀島前看見一部黑色自小客車，
    且車內坐有三至四人之事，及你供稱與詹銘智分手後，曾借用乙○○所有自小客
    車使用之事等二件事，是否為你與乙○○事先串供？）是我二人事前虛編，在使
    警方不對我注意，並欲誤導警方偵辦方向」等語明確（被告丁○○八十九年十二
    月二十二日警訊筆錄－警七九四八三號卷內）。被告乙○○於警訊中也供承：「
    由丁○○提議，在案發（十四日）之前二至三星期，在高雄市舊大統百貨公司後
    面玉竹街阿不拉茶坊丁○○提這件事」、「八十九年十二月十三日下午在阿不拉
    茶坊，潘告訴我這個計劃明（十四）日要動手了，當日（十三日）晚上十九時三
    十分．．．在高雄市前鎮區南訓中心附近ＢＡＴ網際網路店，約好詹銘智在那裡
    要見面，他叫我一起去」、「在ＢＡＴ網際網路店時，潘向詹銘智說潘的弟弟要
    向詹銘智買直銷的盤，盤價我有聽到他們二人講十三萬元，明日要現金給詹銘智
    ，再騙詹銘智說以後獎金的部分，因還未完全過戶給他弟弟，會匯到詹的戶頭，
    所以需要詹提供他的郵局提款卡，起先詹銘智不同意，丁○○就說要以自己的提
    款卡給詹質押，詹銘智聽後雙方才同意交換郵局提款卡，約定十四日晚上十九時
    三十分，在高雄市前鎮區金銀島購物中心停車場旁見面」、「十三日我們二人與
    詹銘智分手後，在車上丁○○指使我明（十四）日與詹銘智見面後，要我提議他
    們二人在交換提款前，要先確認餘額」、「他（丁○○）問我有什麼棄屍的好處
    所」、「（我們）沿路一直找（棄屍地點），到了燕巢鄉深水附近有一條小路，
    潘叫我開進去看看，進去後看見一條橋，他叫我停車下來看地形是否適合，看後
    潘說這個地方不錯，橋下有水，人殺死後可丟在橋下」、「（我怕屍體浮起來會
    被發現）潘說沒關係，綁水泥包就會沈下去，屍體浮不上來」、「回程路上，我
    問潘說要如何殺死詹銘智，潘說很簡單，用鐵鎚敲頭部就昏了，就在橋面綁上水
    泥包，再投入橋下河裡就完成了，繼續說明做案時需要用到的工具有鐵鎚、手電
    筒、童軍繩、水泥包，這些都要在明（十四）日跟詹見面前準備好，十四日十六
    時三十分左右，我和潘二人開車從阿不拉茶坊出發，再度去深水看現場一次」、
    「（在現場模擬如何殺害詹銘智過程後）我們二人去鳳山五甲購買前列行兇工具
    ，在購買當中，我臨時想到加購一項醫療手套，都準備好後，我再開著我所有之
    ＹＭ─九九六七號自小客車，載潘按時前往金銀島赴約，詹銘智也準時赴約，上
    車後照著之前的計劃，我提議他們二人去確認提款卡密碼和餘額」、「確認後他
    們二人上車，我直接開上南二高，從燕巢交流道下來就直接開到現場」、「到了
    現場之後，在出橋橋頭停車，這個時候我騙詹銘智說我車內有一包水泥不用了，
    要丟到橋下，請詹幫忙抬一下，詹信以為真，就下車開後車蓋，此時詹問我這包
    水泥要做什麼的，我還來不及回答時，潘就乘詹不注意時，起出預藏之鐵鎚，朝
    詹頭上重擊下去，詹被重擊後就應聲倒地，因我不敢看，聽聲音，潘有再重擊詹
    三至四下左右」、「他接著說沒關係，來幫我把屍體抬起來，就這樣簡單丟下去
    ，丟屍體後，我們二人用手電筒照後，就用準備好的礦泉水清洗橋面及橋欄上之
    血跡，到此，我們掉頭開車原路回來，走了一段路，潘不放心，叫我回頭再去看
    一下屍體浮上來，經回頭看完後，認為沒有問題再開出來」、「手套丟的地點隔
    （十五）日我因不放心，有去找到後，再用幾塊小石頭一併裝進去丟遠一點，怕
    人家看到撿去，作為殺害詹銘智之證據」、「（勒贖時）潘跟詹銘智家屬有熟，
    怕聲音被認出來，就叫我裝韾音打電話，我們二人就找個公共電話打00000
    00號電話，到詹銘智家中，由詹父接聽」、「我說詹銘智現在我們的手上，欠
    我們四百萬元，叫詹父先匯一半錢進戶頭，詹父要求詹銘智接電話，講到這裡我
    就把電話掛斷，原本還要繼續打勒贖的電話，但隔（十六）日警方找到我和潘二
    人來清查，清查後我們二人離開派出所去潘家」、「潘堅持要再打勒贖電話，非
    拿到錢不可」、「潘說要趕快打，不曉得屍體什麼時候會浮上來，潘指使我在回
    家的路上隨便找個公共電話打，：：：但是我不敢再打」、「後來潘想出另一個
    方法，指使我打電話給謝柏佑，叫我把聲音裝的比前次粗一點，我就照著打給謝
    柏佑」、「在通話當中，我有要謝柏佑跟詹家人說詹要跟我們去台中工作，取贖
    款之事就到此為止」、「第一次（勒贖電話）是丁○○跟我一起去的，第二次（
    打給謝柏佑電話）是我單獨去的」等語（以上見被告乙○○八十九年十二月二十
    一日次警訊筆錄－警七九四八三號卷內）、「大約在當晚（十四日）晚上八點三
    十分左右（行兇）」、「（行兇後）約九點多至九點半（回到高雄）」等語（被
    告乙○○第二次警訊筆錄－警七九四八三號卷內）、「八十九年十二月十四日二
    十二時左右丟棄（指詹銘智手提包一個內有存摺一本、金融卡二張、印章一枚、
    簽帳單二張、鑰匙四支、皮夾一個、照片三張、碎石塊）」、「我與丁○○殺害
    詹銘智，丁○○告訴我這些東西不能留，我回鳳山家中時，經過金鞏橋，發現該
    地方不錯」等語綦詳（被告乙○○第三次警訊筆錄－偵二八五八五號卷第二十八
    頁）。被告丁○○及乙○○於偵訊中仍一致坦承其等於警訊之供述出於自由意志
    ，且供承情節均為真實等語（偵二八五八五號卷第五至六頁），被告丁○○在原
    審羈押訊問時，也坦承殺害詹銘智，是由其提議，及選定詹銘智為目標，並以鐵
    鎚擊打詹銘智後腦（見原審聲羈六六三號卷），另被告丁○○於偵訊中具狀及於
    原審審理中自承：八十九年十二月二十日上午五時三十分許，我騎乘機車至現場
    ，仍不見死者屍體，我自橋上丟下大石頭，屍體真的浮出水面，但於同日下午四
    時許，至高雄醫學院找乙○○時，隱瞞屍體已經浮出水面之事等語（偵查卷第六
    十頁、原審九十年七月三十日訊問筆錄）。被告乙○○於原審審理中坦承：因為
    丁○○在外欠錢，被錢逼得很緊，由丁○○策劃本案，原來計劃就是先殺害詹銘
    智後向其父勒贖，要求家屬匯款至詹銘智帳戶，我們再把錢領出來，行兇前我下
    車購買三雙手套，行兇時使用二雙，丁○○下車購買水泥、手電筒、童軍繩，我
    們二人一起購買鐵鎚後，他把鐵鎚放在車子右前座下方，水泥包上的繩子是丁○○綁上，他有說在我車上發現有一條比較粗的繩子，行兇當甲詹銘智上車後，丁○○與詹銘智先交換郵局提款卡，前往現場途中，丁○○下車購買三瓶礦泉水，
    到現場時我先騙詹銘智下車幫我搬水泥，丁○○行兇後，我拿車上的海綿及購買
    的礦泉水擦拭清洗血跡，離開現場時丁○○將沾有血跡的海綿及手套二雙裝在塑
    膠袋裡丟棄，後來又再折回現場查看，但並未再次清洗血跡，當甲回到高雄市大
    昌加油站時，丁○○將未使用的童軍繩丟棄，丁○○在車上自詹銘智手提包取出
    一些物品，之後將該手提包交給我丟棄，我放入一些石磈丟在金鞏橋下，我回家
    時將手電筒丟在樓下垃圾筒內，隔甲丁○○又叫我找到該只塑膠袋，我裝入小石
    頭再丟到樹叢內等語綦詳，並在本院審理中對於原審認定之事實承認在卷（本院
    卷九十年十二月二十日、九十一年四月三十日筆錄），經核其二人所述犯罪情節
    大致相符。又詹銘智在案發當日確有表示欲向人收取十三萬元的事實，已經證人
    即詹銘智之兄長詹銘仁在警訊中陳稱：八十九年十二月十四日中午，我有與詹銘
    智以電話聯絡，詹銘智說他晚上要去向人家收取十三萬元等語（警七九四八三號
    卷第三十八頁背面），證人謝柏佑在警訊中也供稱：我於八十九年十二月十四下
    午二時左右與詹銘智聯絡，詹銘智說晚上要去跟人拿十三萬元等語（偵二八五八
    五號卷第十五頁），可見被告乙○○所稱丁○○欲以十三萬元將詹銘智直銷權出
    售給他人而誘出詹銘智的陳述也與事實相符。
(二)、本件詹銘智的屍體是經由林獻欽於八十九年十二月二十一日上午八時四十分左右
    ，在高雄縣燕巢鄉中路溪的蓄水池發現，已經證人林獻欽陳明在卷（警七九四八
    三號卷第三十四頁）。而詹銘智的屍體經解剖後發現是遭人重擊後，受有後枕部
    鈍器傷（距離頭頂七．五公分，於後枕部有一Ｙ字型撕裂傷，約為五ｘ二．二公
    分，創緣不規則，頭皮下有出血現象）、左頂部鈍器傷（距離頭頂四．五公分，
    於左頂部有一撕裂傷，約為四ｘ一．五公分，創緣不規則，頭皮下有出血現象，
    頭顱骨頂骨呈凹陷性之骨折現象）、右頂部鈍器傷（距離頭頂一．五公分，於右
    頂部有一撕裂傷，約為二ｘ０．六公分，創緣不規則）、左額部鈍器傷（距離頭
    頂七公分，於左額部有一撕裂傷，約為八ｘ五公分，創緣不規則）、左頰部鈍器
    傷（距離頭頂十八公分、距離前中線往左四公分，於左頰部有一撕裂傷，約為二
    ．五ｘ一公分，創緣不規則，左下頷骨呈粉碎性骨折現象）、左下頷部鈍器傷（
    距離頭頂二十一公分，距離前中線往左四．五公分，於左下頷部有一撕裂傷，約
    為三ｘ０．七公分，創緣不規則，左下頷骨呈粉碎性骨折及完全骨折現象）、鼻
    樑部鈍器傷（於鼻樑部位有一撕裂傷，約為三ｘ０．五公分，創緣不規則，鼻樑
    下鼻骨有骨折現象）、上嘴唇部鈍器傷（於上嘴唇部有一撕裂傷約一ｘ一公分）
    ，因頭部鈍器傷導致頭顱骨折及顱內出血而死亡等情，業經台灣高雄地方法院檢
    察署檢察官督同法醫師相驗並解剖詹銘智屍體，並有台灣高雄地方法院檢察署解
    剖筆錄、八十九年相字第二一０九號解剖紀錄報告、法醫室屍體驗斷圖、相驗屍
    體證明書各一份、解剖屍體照片十六幀在卷可資佐證（相二一０九號卷）。又刑
    法上殺人與傷害致人於死之區別，本視加害人有無殺人之犯意為斷，被害人所受
    傷害之程度及部位，固不能據為認定有無殺人犯意之唯一標準，但被害人所受傷
    害之程度、部位，及加害人之下手情形如何，於審究犯意方面，仍不失為重要參
    考，有最高法院二十年非字第一０四號判例、八十七年度台上字第四四九四號判
    決可資參考。本院參酌查扣案之鐵鎚為金屬鐵製品（其形狀見警七九四八三號卷
    第四十七頁），持以打擊人體甚為脆弱之頭部，足以發生死亡之結果，為一般人
    所能預見，被告丁○○既為二十餘歲的成年男子，且受有國中教育程度，本身並
    從事直銷工作，可見其智識能力與常人無異，對此自應有所認識，其於事前既已
    起意殺害詹銘智，於行兇之際又確實持鐵鎚毆打詹銘智後枕部、左頂部、右頂部
    、左額部、左頰部、左下頷部、鼻樑部、上嘴唇等頭臉部位重擊，並造成詹銘智
    當場死亡（詹銘智是當場死亡而非被推入水中後再窒息死亡，詳見後述(五)），可
    見其確有置詹銘智於死的意思至為明確。至於在丁○○殺害詹銘智過程中，乙○○雖未實際動手，但共同正犯之意思聯絡，不限於前有協議，即僅於行為當時有
    共同犯意之聯絡亦屬之，而行為之分擔，亦不以每一階段均經參與為必要。亦即
    共同實施犯罪行為，在合同意思範圍以內，相互利用他人之行為，以達其犯罪之
    目的，原不必每一階段行為均經參與，祇需分擔犯罪行為之一部，即應對於全部
    所發生之結果共同負責。而以自己犯罪之意思而參與，其所參與者雖非犯罪構成
    要件之行為，仍無解於共同正犯之罪責，有最高法院六十六年台上字第二五二七
    、六十九年度台上第一九九、七十年台上字第七０四九號判決可參。本件被告乙○○也是成年人，並受有高中程度，本身並從事直銷工作，對於上述以鐵鎚打擊
    人體頭部會使人喪失生命的事實，也應有所認識，並且在事先既已與丁○○計劃
    將詹銘智殺害，並共同尋找行兇及棄屍地點、購買行兇工具，其後並開車搭載丁○○與詹銘智前往案發地點，並在現場向詹銘智佯稱其後行李廂之水泥要丟棄，
    誘使詹銘智去幫忙搬水泥，以利丁○○下手殺害詹銘智，丁○○並已動手殺害詹
    銘智，可見被告乙○○與丁○○就本案殺人行為部分，有犯意聯絡及行為分擔，
    可以認定。
(三)、被告二人殺害詹銘智地點，為高雄縣燕巢鄉○○村○○路邦橋上，為被告乙○○
    及丁○○二人所承認（丁○○否認有動手，但對於該地是行兇地點則加以承認）
    ；而證人即發現詹銘智屍體之林獻欽於警訊中供稱：我於八十九年十二月二十一
    日早上八時四十分許，在高雄縣燕巢鄉○○村○○路邦橋溪中發現詹銘智浮屍等
    語（警七九四八三號卷第三十四頁）。再者，警方採集詹銘智屍體之脊椎骨、牙
    齒、搜集五處血跡（案發現場之血跡）、海綿、車內腳踏板送請內政部警政署刑
    事警察局鑑驗結果，脊椎骨經抽取DNA 檢測，未檢出型別，現場橋墩外側水管採
    集之血跡及海綿，以O-TOILDINE血跡反應檢測法檢測結果，呈弱陽反應，經抽取
    DNA檢測，未檢出其型別。車內腳踏板以O-TOILDINE 血跡反應檢測法檢測結果，
    未現可疑血跡。搜集現場地面血跡一處及橋上血跡二處與現場地面另一處血跡經
    抽取DNA檢測結果，以O-TOILDINE 血跡檢測鑑驗結果，血跡反應大致相符，此有
    內政部警政署刑事警察局九十年三月十二日九十刑醫字第四二００號鑑驗書一份
    附卷可參（原審卷(二)第三十五至三十八頁），可見被告乙○○所駕駛車輛之腳踏
    板並無血跡反應，反而是現場地面及橋上有血跡反應，且被告乙○○也有在殺害
    詹銘智有以事先購買的礦泉水清洗現場血跡，已經乙○○陳明在卷，並經乙○○
    引領而取出擦拭血跡所用之海綿（見後述(四)）。因此，該地確是詹銘智遇害地點
    ，而非被告二人於他處將詹銘智殺害再將屍體運至上述地點加予棄屍可以認定，
    被告二人此部分自白應與事實相符。
(四)、被告二人在殺害詹銘智後，如何棄屍及將行兇工具、證物丟棄或藏匿之事實，除
    經被告乙○○自白外；而且，警方於撈獲詹銘智屍體後，在其身上查獲郵局提款
    卡（卡號000000000000000）一張，而經原審向台灣南區郵政管理局查詢結果，
    該查扣之郵局提款卡為被告丁○○申領使用，此有該局九十年六月十一日000
    0000─０一五號函卷可證（原審卷(一)第二一三頁）。另外，警方也於八十九
    年十二月二十二日在被告乙○○之引領下，在棄屍地點撈獲鐵鎚一支、已固化水
    泥一包（綁有麻繩一條），及在高雄縣大社鄉桶寮巷南二高涵洞口樹叢內找出塑
    膠袋一包內有手套二雙及沾有血跡之海綿一塊。被告乙○○並於八十九年十二月
    二十九日，帶同警方在高雄市○○○路前鎮河金鞏橋下起出詹銘智手提包一只（
    內有詹銘智存摺一本、金融卡二張、印章一枚、簽帳單二張、鑰匙四支、皮夾一
    個、照片三張），為被告乙○○所陳明（警七九四八三號卷第二十五頁、偵二八
    五八五號第二十七至二十八頁），並有照片二十四幀附卷可參（警七九四八三號
    卷第四十一至四十九頁、偵二八五八五號卷第三十二至三十三頁），及上述物品
    扣案可以佐證。至於詹銘智的行動電話雖未經撈獲，惟因乙○○是將行動電話置
    於該手提包內，並連同上述物丟棄於河內，而因水流關係，以致行動電話被水先
    行沖走，並非不可能；且其中大部分均已尋獲，尚難據此認被告乙○○此部分自
    白與事實不符。
(五)、詹銘智是因頭部鈍器傷導致頭顱骨折及顱內出血而死亡後，其屍體始被丟棄至橋
    下溪中（亦即死後落水），而非於尚未死亡之際，遭丟棄至橋下溪中後始死亡（
    即生前落水），此由上開台灣高雄地方法院檢察署解剖紀錄報告中關於詹銘智胸
    腔記載：「2.氣管經打開發現粘膜完整良好3.胸腔內有少量體液，無氣胸現象，
    肺膜完整」（相二一０九號卷第二十三頁），可知詹銘智於落水後其氣管及胸腔
    內未因吸入水份，導致氣管留有水量，及導致胸腔內水胸之情形，足認詹銘智遭
    被告二人丟棄於溪中之際，已無呼吸之生命現象，而屬於屍體無疑。因此，被告
    二人有遺棄詹銘智的屍體的行為也可以認定。而本件係由被告二人合力將詹銘智
    之屍體推入入水中，且係在其二人原先計劃的一部分，因此，被告乙○○與丁○○就本案遺棄屍體行為部分，有犯意聯絡及行為分擔，可以認定。
(六)、被告乙○○在詹銘智死亡後，有依丁○○所提供的詹銘智住處電話號碼以公用電
    話打電話給被詹仁智之父丙○○要求匯款之事實，除有被告乙○○及丁○○在警
    訊的前述自白外，並經丙○○於警訊中陳述：我於八十九年十二月十五日十八時
    許，在住處接獲一通疑似勒贖電話，內容為要找詹銘智父母親，對方稱你兒子詹
    銘智在我手上，你兒子欠我四百萬元，你先匯款二百萬元給我後就掛電話，我立
    刻到派出所報案等語（警七九四八三號卷第三十三頁），又警方依據被告乙○○
    供承其撥打至丙○○家中之公共電話裝機處所，查出在高雄市○○○路舊體育館
    旁電話亭（公話編號0000000）之公共電話確有於八十九年十二月十五日
    十八時二十六分二十七秒撥打受話號碼為0000000（即丙○○住處），通
    話時間為七十二秒，此有資料查詢單及發話號碼明細表各一份在卷可參（警七九
    四八三號卷第二十九至三十頁）。本件雖因丙○○前去報案，且因警方追查因素
    ，致被告丁○○及乙○○二人並未得財，但被告二人仍應負恐嚇取財未遂罪責。
    又這部分雖係由乙○○打公共電話，但此為被告二人原先計劃之一部，而且是由
    丁○○提供詹銘智的住處電話給乙○○撥打，當時，丁○○並且在旁，有乙○○
    及丁○○的前述警訊自白可以佐證，因此，被告二人就恐嚇取財未遂行為部分，
    有犯意聯絡及行為分擔，可以認定。
(七)、又被告二人在殺害詹銘智後，因警方追查，為誤導警方偵查方向，由被告丁○○
    提供詹銘智的朋友謝柏佑的電話號碼給被告乙○○，被告乙○○再以公共電話打
    給詹銘智，向其表示詹銘智將與一起至臺中工作的事實，除經被告乙○○及丁○○自白外，並經證人謝柏佑於警訊中陳明：我於八十九年十二月十四日中午打電
    話給詹銘智問其做何事，詹銘智說他今甲晚上要去向朋友拿十三萬元，八十九年
    十二月十八日下午四時五十五分許，有一男子打我的行動電話0000000000，叫我
    轉告詹銘智家人，表示詹銘智欲與其工作等語（偵二八五八五號卷第十五頁、第
    十六頁背面錄）。又警方依據被告乙○○供承其撥打給謝柏佑行動電話之公共電
    話裝機處所，查出在高雄市○○○路與民生路口學校邊（公話編號0000000）之
    公共電話確有於八十九年十二月十八日十六時五十分五十二秒撥打受話號碼為
    0000000000（即證人謝柏佑行動電話），通話時間為四十三秒，也有資料查詢單
    及發話號碼明細表各一份可以佐證（警七九四八三號卷第二十九頁、第三十一頁
    ）。可見被告二人這部分自白與事實符合。
(八)、又詹銘智使用之0000000000行動電話雖於八十九年十二月十四日二十一時四十三
    分二十九秒及同日二十一時四十四分十八秒各有約七秒、十五秒之通話紀錄，此
    有通聯資料附卷可證（原審卷(一)第二０八頁），但被告乙○○在警訊中已陳明：
    其行兇時間約十四日晚上八點三十分，回到高雄約晚上九點多至九點半（警七九
    四八三號卷第二十六頁），且其殺害詹銘智後並有攜走其行動電話後再丟棄於河
    中，已如前述，本院審酌然詹銘智遇害地點係在高雄縣燕巢鄉○○村○○路邦橋
    ，已如前述，而詹銘智使用之行動電話接聽此二通電話之收訊基地台地址則設在
    高雄市新興區○○○路二十號十二樓，有上述通聯資料附卷可證。依其時間推算
    ，被告二人當時已將詹銘智殺害並回到高雄，可見被告乙○○在警訊之自白與事
    實相符，並不因上述通聯紀錄而影響其自白之可信性。
(九)、被告丁○○及其選任辯護人在原審及本院所為辯解如下：
  1.被告丁○○明知詹銘智經濟狀況欠佳，詹銘智生前曾向被告乙○○購買經營權，
    尚有款項未付予被告乙○○，被告丁○○殊不可能以詹銘智為兇對象；另外，被
    告乙○○曾向被告丁○○提議佯以詹銘智名義投保鉅額保險，製造假車禍，再以
    被告乙○○為受益人詐領保險金，但被告丁○○對保險業務甚為明瞭，告知被告
    乙○○此計不可行，且介紹保險業務員朱龍海與被告乙○○商談，以打消被告乙○○此念，被告丁○○恐詹銘智遭遇不測，曾積極介紹直銷下線給詹銘智，欲使
    詹銘智償還被告乙○○欠款云云。關於被告丁○○明知詹銘智經濟狀況不佳部分
    ，雖證人吳思翰於原審審理中到庭證述：我在直銷公司擔任丁○○的組長，丁○○是乙○○的組長，被害人平日與丁○○及謝柏佑交情較好，常有往來，詹銘智
    在直銷公司與丁○○及我閒聊時，曾提及其家境不太好有負債，案發前丁○○有
    負債，我不知詹銘智與乙○○之間有無金錢借貸，於八十九年十二月之前曾聽丁○○提及詹銘智要賣掉經營權，丁○○找羅仁亨、「阿輝」、「阿文」洽購，但
    羅仁亨等人因沒有錢而未購買等語（原審九十年三月二十九日、九十年六月二十
    二日訊問筆錄）；證人蕭新旺於原審審理中證稱：我在康直銷公司擔任上階層
    管理人，與詹銘智不熟，但與被告二人認識，案發前，詹銘智才加入直銷行列不
    久，是丁○○的下線，乙○○是丁○○另一組下線，我聽丁○○說過詹銘智家境
    不是很好，而且缺錢用，案發前丁○○因經商有負債，我不知乙○○有無負債，
    亦不知詹銘智是否有向乙○○借錢，案發前丁○○曾與我討論詹銘智要賣掉經營
    權，我建議若詹銘智賣掉經營權會對丁○○的業績有影響，所以丁○○想找他人
    來買詹銘智的經營權，但丁○○說沒有找到買主等語（原審九十年三月二十九日
    訊問筆錄），觀諸上開證人吳思翰及蕭新旺之證詞，足以認定詹銘智為被告丁○○之直銷下線，且詹銘智曾表示其經濟狀況不佳，在外有負債，被告丁○○於八
    十九年十二月初以前，曾介紹買主欲購買詹銘智之直銷經營權等情。惟證人吳思
    翰、蕭新旺及黃顯智另均證述：被告丁○○因經商不善而有負債，且不知乙○○
    與詹銘智間有何金錢關係等語，核與被告丁○○、乙○○於警、偵訊中供述情節
    相符。本院參酌衡諸常情，個人之資力、負債為隱私權之一部，通常在他人不解
    其真正狀況下，對於認識不深之同事，為免資力為他人洞悉，應不會全盤托出其
    真實之經濟狀況，當然於言談間至有可能對其不錯的經濟狀況或惡化之經濟有所
    保留，是以一般人不至於盡信他人自行表示之經濟狀況，而係依其實際接觸之各
    項情形，自行加以判斷他人之經濟狀況，惟此項判斷當然不一定與真實情形相符
    。姑且不論詹銘智真實經濟狀況及詹銘智自行向外宣示其經濟狀況如何，然詹銘
    智為被告丁○○直銷下線，被告丁○○憑藉其個人與詹銘智接觸所得瞭解，主觀
    認定詹銘智家中經濟狀況非惡，加以被告丁○○在外有欠款而需款甚急，鎖定詹
    銘智為行兇之對象，計劃殺人後向其家人取贖，並不悖於經驗法則及論理法則。
    何況，詹銘智之財力狀況如何，與其父母之經濟能力未必完全相同，而本件被告
    之恐嚇對象係詹銘智之家人，並非詹銘智本人，尚難認詹銘智之經濟狀況不佳，
    即認定其父母無力支付贖款。又關於投保部分，據被告乙○○於原審審理中供明
    ：丁○○原先計劃以詐騙保險金方式，由我假冒詹銘智名義投保，但我們沒有錢
    可以交保險費，所以佯向詹銘智騙稱我的直銷經營權要賣給他，再由我以詹銘智
    名義與丁○○邀約之保險業務員朱龍海談投保之事，由丁○○事先提供詹銘智身
    分證資料讓我熟背，並要我詢問朱龍海，朋友可否為保險受益人，我詢問朱龍海
    結果得悉朋友不得為受益人，此計劃因而中斷等語（原審卷(一)第四十五頁、第九
    十八頁）。證人朱龍海於原審審理中結證：丁○○與我連絡稱有客戶要介紹給我
    ，聊甲之中，我瞭解丁○○之前有做過保險，之後乙○○出面自稱詹銘智欲投保
    ，乙○○對於附加意外險金額部分有意見，要求提高到五百萬元，丁○○在一旁
    幫我解釋內容，我不太記得乙○○有無詢問受益人的問題，雙方談了近二小時，
    丁○○站在我立場幫我談，他應該懂保險，幾乎要談成時，乙○○匆匆就離去等
    語（原審九十年四月十九日訊問筆錄），惟查被告丁○○於原審審理中自承其從
    未任職於保險公司，但經常與保險人員聊甲，會設計保險單等語（同上原審筆錄
    ），依據證人朱龍海上開證言，足認被告丁○○向證人朱龍海表示其曾從事保險
    業務一節並不真實，被告丁○○既未實際從事保險業務，縱其曾與保險人員接觸
    而對保險事項有所瞭解，但被告丁○○是否知悉被投保人之友人依法不得為受益
    人等諸多涉及保險法規定之專業事項，即有疑問，況被告丁○○如明知被告乙○○計劃以詹銘智之名義投保，以被告乙○○為受益人領取保險金之計，欲使被告
    乙○○打消此念，應於介紹證人朱龍海與被告乙○○洽談之初，儘早趁機詢問受
    益人之重要事項，使被告乙○○瞭解後打消此念，惟被告丁○○非但在一旁幫忙
    解釋保險契約內容，且時間長達二小時之久，直至保險契約幾乎要談成，於被告
    乙○○問及受益人不得為被保險人友人，始結束會談，被告丁○○此舉顯與常情
    相違，因此，被告丁○○這部分辯解不能採信。
  2.被告乙○○自行購買行兇用之醫療用手套，以免被告丁○○起疑心，被告乙○○
    告知被告丁○○家中裝潢需用水泥，被告丁○○才利用被告乙○○車內繩子以活
    結方式簡單綑綁在水泥上，以利工人勾吊作業，若被告丁○○確有參與犯罪計劃
    ，為防止屍體浮現，必以死結方式為之云云。惟查，被告丁○○係於案發當日與
    詹銘智見面前，在高雄市金銀島購物中心旁人行道上，將繩子預先綁在水泥包上
    等情，為被告丁○○於原審審理中所承認（原審卷(一)第一三一頁）。又被告丁○○及乙○○係計劃以鐵鎚殺害詹銘智後，將詹銘智屍體與水泥包合綁，再丟棄橋
    下溪水中，使水泥遇水固化，以防屍體浮出水面被人發覺，詳如前述，故被告丁○○在尚未將詹銘智殺害之際，預先將繩子以活結方式繫在水泥包上，以便殺死
    詹銘智後，能夠迅速將繩結鬆開，將詹銘智屍體與水泥包合綁丟棄於橋下溪中，
    始合情理，因此，被告丁○○自不可能在尚未將詹銘智屍體與水泥包合綁之前，
    即以死結方式綁繩子在水泥包上，被告丁○○及其辯護人此部分辯解，並不可採
    。另被告乙○○於原審審理中雖供認：丁○○看到醫療器材行，叫我下車去購買
    三雙手套，行兇時使用二雙，另一雙不知何在，我在警訊時以為三雙手套均在丟
    棄的塑膠袋裡等語（原審卷(一)第二七四頁錄），核與被告丁○○於警訊中供承：
    行兇後，在返家途中，我在口袋內發現一把美工刀及一雙橡膠手套尚未丟棄，於
    是沿途將之丟掉等語（被告丁○○第一次警訊筆錄－警七九四八三號卷），足認
    除扣案手套二雙外，尚有一雙係被告丁○○自行丟棄，則被告丁○○及其辯護人
    辯稱被告乙○○隱瞞行兇之意圖，自行購買醫療用手套云云，自非事實，不足採
    信。
  3.案發當日，被告乙○○以招募下線為由，騙被告丁○○邀詹銘智外出，被告丁○○曾告知詹銘智一同邀謝柏佑同往，詹銘智上車後，被告乙○○購買六瓶啤酒供
    被告丁○○與詹銘智飲用，但詹銘智均未飲用，被告丁○○飲用三、四瓶，不勝
    酒力在車上昏睡，直至因嘔吐醒來下車，發現詹銘智已趴在橋上，被告乙○○告
    知詹銘智已死亡，被告乙○○以其為家中獨子央求被告丁○○不得供出本案，且
    願提供大筆金錢供被告丁○○還債，及資助女友創業，如被告丁○○不從，將殺
    害被告丁○○之女友，被告丁○○於警訊中思及不能向警方供出實情，及詹銘智
    之死狀，因而於警訊時泣不成聲，被告丁○○不知被告乙○○已先被警查獲，恐
    家人及女友遭遇不測，於警訊中始坦承犯案，惟被告丁○○於羈押之初在看守所
    與家人接見時探詢結果，知悉被告乙○○事後未依約定給付金錢云云，並以被告
    丁○○使用之0000000000，在案發之際並無撥打電話之通聯紀錄為證。經查：原
    審於審理中當庭勘驗被告丁○○及乙○○警訊錄影帶及錄音帶結果，被告丁○○
    及乙○○於警訊時，由警方採取一問一答方式，其陳述內容與警訊筆錄之記載相
    符，被告丁○○於警方訊問之初一直哭泣，警員並無刑求逼供之情事等情（原審
    卷(一)第二七三頁），足證被告丁○○及乙○○警訊中之供述，確係出於其自由意
    志無訛。證人即被告之女友曾秀珍雖於原審審理中到庭證述：我與丁○○是同居
    之男女朋友，我自八十九年六月起就搬至丁○○住處同居，迄今仍住在丁○○家
    中，今年年初起，我至看守所會面時，丁○○曾問到有無人拿錢給我，我問何人
    要拿錢給我，他只說是別人欠他的錢等語（原審卷(一)第六十九頁）。惟參酌證人
    曾秀珍為被告丁○○之同居女友，自被告丁○○八十九年十二月二十六日被羈押
    起至九十年八月三十日止，曾秀珍幾乎甲甲前去接見會面被告丁○○，有臺灣高
    雄看守所九十年八月三十一日高所坤戒字第一０五二號函所附之被告接見登記表
    可以佐證（原審卷(二)第九十九頁至一二一頁），足證二人關係極為密切，證人曾
    秀珍所為證詞，本難期待真實公允，能否採信已非無疑。再者，由上述接見紀錄
    表可見，被告丁○○自八十九年十二月二十六日起至九十年八月三十日止羈押期
    間，在其家人及女友曾秀珍迭次前往接見時，並未有詢問是否收到金錢之事。故
    被告丁○○在八十九年底及九十年初羈押之初，是否向其女友曾秀珍詢問有無人
    交付金錢之事，顯有疑義。另經原審向台灣高雄看守所調閱被告接見談話錄音帶
    結果，因該所收容人數眾多，接見頻繁，所留存錄音帶以最近三個月為限，餘均
    反覆重新錄用，故被告丁○○最近三個月以前之錄音帶已不復留存，僅檢附被告
    丁○○自九十年四月三十日起至九十年日八月六日止之錄音帶十七捲等情，此有
    台灣高雄看守所九十年八月八日高所坤戒字第九二九號、九十年八月三十一日高
    所坤戒字第一０五二號函各一份在卷可參（原審卷(二)第八十七頁、第九十九頁）
    ，可見丁○○羈押之初之會客錄音帶已經不存在，而無從查證。但依被告丁○○
    於原審審理時陳述：乙○○曾以詐騙方式向詹銘智借款，案發前一甲晚上我與黃
    顯智同在「阿不拉茶坊」，乙○○叫我去向詹銘智收錢，我收錢回來後，乙○○
    開車來「阿不拉茶坊」門口向我取走向詹銘智詐得之款項，黃顯智可以證明我並
    未於案發前一晚（即八十九年十二月十三日）與乙○○到現場模擬行兇過程云云
    （原審九十年十月十五日審判筆錄），惟證人黃顯智於原審審理中證述：我不記
    得八十九年十二月十三日晚上有無與丁○○在一起，但有一甲我與丁○○同在「
    阿不拉茶坊」時，丁○○暫時出去三十分鐘，回來後丁○○說他去向詹銘智拿錢
    ，不久丁○○在店外交錢給乙○○，丁○○說乙○○之奶奶生病需要錢等語（同
    上原審筆錄），則依證人黃顯智之證詞，不能證明被告丁○○確於八十九年十二
    月十三日晚上，與證人黃顯智一起在阿不拉茶坊。再依被告丁○○上開陳述，被
    告丁○○明知被告乙○○係以詐騙方式向詹銘智騙取金錢，衡情被告丁○○自應
    對被告乙○○之資力及所言可信度心存質疑，但依被告丁○○所述，如其承擔全
    部責任，被告乙○○將給付八百四十萬元作補償費用（本院卷第一八七頁），而
    本件被告丁○○或其家人至今並未自被告乙○○或其家人獲得任何金錢，為其所
    是認，而殺人行為刑責至重，輕者將長期被剝奪自由，重者則可能被剝奪生命，
    被告既為知識健全之人，此自應有所有認識，衡情，被告丁○○既認乙○○有詐
    騙他人之行為在先，豈有在未獲任何金錢補償或提出其他擔保情形下，即逕行承
    認殺人行為之理﹖何況依其警訊所載，其自始至終均供述被告乙○○有參與本件
    殺人行為，如何能謂係因替被告乙○○承擔責任而承認殺人行為﹖另外，證人謝
    柏佑於八十九年十二月十六日及八十九年十二月十九日警訊時（按當時詹銘智屍
    體尚未尋獲）迭次陳述：我於八十九年十二月十四日十四時許打電話給詹銘智時
    ，他說晚上要和朋友喝咖啡，邀我一起去，但我說不去等語（偵二八五八五號卷
    第十五頁），據此，僅能證明詹銘智曾邀約證人謝柏佑同往，但遭證人謝柏佑拒
    絕，尚難證明被告丁○○曾告知詹銘智邀同證人謝柏佑同往。另被告丁○○申請
    使用之0000000000行動電話，於八十九年十二月十四日十九時四十六分四十四秒
    及同日二十一時十二分五十秒各有證人黃顯智撥打被告丁○○之行動電話，及被
    告丁○○撥打黃顯智之行動電話各一通，在上開二通通話之間，則無其他通話紀
    錄，此有遠傳電信股份有限公司風險管制中心函一份在卷可參（原審卷第一九一
    頁），然被告丁○○於被害人遇害期間內未撥打或接聽電話，與其是否不勝酒力
    而昏睡並無事理之必然關連性，亦即當時其可能有其他事處理，在無其他證據佐
    證下，自不得逕予推斷被告丁○○於上開時間內在車上因飲酒而昏睡。何況，本
    件如果只是被告乙○○個人意思，與丁○○無關，因殺人行為應受重罰，一般人
    均唯恐不相關之人知悉，以免事後遭人指認，在此情形下，被告乙○○豈有邀無
    犯意聯絡之丁○○同往，可見被告丁○○這部分辯解也不能採信。
  4.被告丁○○於警訊中或謂以石頭行兇，後改稱以鐵鎚行兇；或謂殺害死者出於臨
    時起意，後改稱事先計劃，及對行兇之時間及地點表示不知，若被告丁○○於警
    訊中之陳述出於自由意志，何以回答反覆，且對重要之情節無法確切表達，況被
    告乙○○與被告丁○○於警訊中供述被告丁○○持鐵鎚下手毆擊詹銘智之細節明
    顯供述不一，被告丁○○雖於警訊中供稱猛擊詹銘智右側臉部二至三下，但與被
    害人解剖紀錄報告其右臉部僅有一處傷口不合，足認被告丁○○警訊筆錄與事實
    不符云云。查被告丁○○於警訊中雖有以「石頭」打詹銘智，及「臨時起意」等
    陳述，已經本院勘驗警訊錄音帶屬實（本院卷第一七一頁），又被告丁○○固然
    於警訊中未明確供述殺害詹銘智之時間及地點；惟其在警訊中已詳細敘述其與被
    告乙○○如何策劃本案及殺人經過、遺棄詹銘智屍體及向詹銘智家屬取贖等細節
    ，及明確供承行兇當日與詹銘智相約於十九時三十分見面，並接續詳細陳述如何
    於詹銘智上車後，在途中交換提款卡、購買礦泉水、到達現場如何與被告乙○○
    分工殺死詹銘智、行兇後如何遺棄屍體，處理行兇用之工具等情，又本案行兇地
    點為位處偏僻之處即高雄縣燕巢鄉○○村○○路邦橋，然被告丁○○雖不知確切
    地名，但仍能於警訊中大致勾勒描述該處為「車子直接行駛高速公路後轉進南二
    高下交流道，地名不詳，我右手邊為樹德技術學院，車子行駛一段路後，我看見
    一白色廣告招牌（類似園藝招牌）即右轉進入繼續行駛」等語，足認被告丁○○
    於警訊中之供述並無重要情節供述反覆及無法確切表達之情事。至被告丁○○於
    警訊中供述：我持鐵鎚猛擊詹銘智後腦多下，他倒地時，我所持鐵鎚亦掉在地面
    ，詹銘智一直以三字經辱罵我，乙○○告訴我鐵鎚掉落位置後，我拾起再猛擊詹
    銘智右側臉部二至三下等語，核與詹銘智受有後枕部鈍器傷、左頂部鈍器傷、右
    頂部鈍器傷、左額部鈍器傷、左頰部鈍器傷、左下頷部鈍器傷、鼻樑部鈍器傷、
    上嘴唇鈍器傷等多處傷情，不盡完全相符，然查被告丁○○於警訊中之供述係就
    其記憶所及之行兇經過而為陳述，雖被告丁○○供述毆擊詹銘智右側臉部二至三
    下之情形，與詹銘智之實際所受傷情不合，當係被告丁○○因行兇時重擊次數甚
    多，且當時甲色已經昏暗，且在殺人情急之際，對於被害人受傷部位未必均能正
    確記憶無誤，因此，尚難以其警訊中陳述擊打與詹銘智實際受傷部位稍有不符，
    即認其在警訊中自白完全不可採信。而本件事後又確實扣得鐵鎚一支，已如前述
    ，因此，被告丁○○所稱以石頭毆打詹銘智部分（此部分未作成筆錄），與事實
    雖有不符，但因其後已陳述係以鐵鎚打死詹銘智，自以其後來之陳述可採，不因
    其前後述有所歧異，而影響其警訊自白的力。
  5.被告丁○○於案發前有二次腰傷就診紀錄，平時活動不甚靈活，而詹銘智年輕力
    壯，體型非瘦小，案發時又未飲酒或服用藥物，詹銘智豈會不趁被告丁○○拾撿
    掉落鐵鎚之際予以反擊，待被告丁○○慢慢拾起鐵鎚再痛下毒手，足認被告丁○○之警訊筆錄與經驗法則不符云云，並舉證人吳思翰為證。證人吳思翰於原審審
    理中雖證述：丁○○於案發前一個多月與我們去溜冰時摔倒而腰痛，持續服藥中
    ，他坐時候很小心，不太能夠彎腰，案發時他還在腰痛等語（原審九十年三月二
    十九日訊問筆錄），惟證人蕭新旺則於原審審理中證述：案發前有聽丁○○及吳
    思翰提及丁○○患有腰痛，但我並沒有特別印象丁○○的身體有何異樣等語（同
    上原審筆錄），再參酌被告丁○○於八十九年六月十九日起至九十年二月二日止
    ，因左坐骨神經痛，分別於八十九年六月十九日、同年月二十二日、八十九年六
月二十五日、八十九年六月二十九日、八十九年六月三十日、八十九年十二月十
    五日、九十年二月二日就醫七次，此有高雄市博正醫院九十年六月八日九十博人
    字第０五六號函一份附卷可憑（原審卷(一)第二一七頁）。據此，被告丁○○因左
    坐骨神經痛於八十九年六月間經治療五次後，即中止治療，間隔近半年，直至本
    案發生翌日（即八十九年十二月十五日）後，始再前往就醫二次，足認被告丁○○所患左坐骨神經痛疾病於本案發生前，已有半年中止治療而無復發之跡象至明
    。又經本院向重仁骨科查詢結果，被告丁○○僅於八十九年六月二十三日因左腰
    背肌膜炎前往就診，有該院九十一年三月五日（九十一）仁字第０五三號可參（
    本院卷第一六四頁）。證人吳思翰上開證述情節，顯與事實不符，當係迴護被告
    丁○○所為不實證詞。另詹銘智於不設防之際，突遭被告丁○○持扣案之鐵鎚自
    頭頂部多次猛擊，詹銘智遇害時年為二十二歲（六十七年十月十七日生）、身長
    約一七一公分、胸寬約三十二公分、胸厚約二十一公分，體型健壯，營養狀況良
    好，此有台灣高雄地方法院檢察署八十九年度相字第二一０九號法醫解剖紀錄報
    告一份附卷可憑，衡情人之頭部為身體極為脆弱且重要之部位，不堪受重擊，詹
    銘智受鐵鎚多次猛擊，雖為年輕健壯之人，亦無法承受；被告丁○○在警訊中也
    供稱：「我持預藏之鐵鎚毆打詹銘智後腦，．．．我見詹銘智沒有倒下，就繼續
    持鐵鎚猛敲擊詹銘智後腦，直至他倒地，此時我手裡的鐵鎚也掉在地上」（警七
    九四八三號卷第八頁），可見當時詹銘智遭被告丁○○以鐵鎚重擊多次後已經倒
    地，被告丁○○所持鐵鎚始不慎掉落地面，當時詹銘智頭部受創至為嚴重，如何
    有能力拾起鐵鎚反擊被告丁○○，可見被告丁○○這部分辯解也不能採信。又這
    部分事證已經明確，其聲請傳訊博正醫院之醫師以調查被告丁○○當時是否己已
    經治療痊瘉、何種情形下會復發，復發時會造成何種行動上之不便，已無必要，
    併此敘明。
  6.警方在金鞏橋下起獲被告乙○○丟棄之詹銘智所有之手提包，其內有詹銘智之存
    摺、提款卡，若被告確為主謀，且為取贖而誘使詹銘智帶存摺及提款卡，自不可
    能於殺害詹銘智之後竟將取贖之用之存款卡及存摺交由被告乙○○丟棄云云。經
    查：被告丁○○於警訊中供認其為取贖而詐騙詹銘智攜帶郵局提款卡，作為提領
    贖款之用，詹銘智上車後，被告丁○○在車上交付郵局提款卡予詹銘智，及告知
    密碼，佯稱該提款卡為其弟所有，詹銘智亦將提款卡交付予被告丁○○等語，核
    與被告乙○○於警訊中供認：被告丁○○向詹銘智騙稱其弟要給付十三萬元購買
    直銷權，但因尚未全部過戶，以後獎金因仍會匯至詹銘智帳戶，所以需詹銘智提
    供其郵局提款卡，被告丁○○則提供其自己提款卡給詹銘智質押，詹銘智乃同意
    交換郵局提款卡等語相符。可見被告丁○○於殺害詹銘智前，是以自己郵局提款
    卡及密碼交換詹銘智郵局提款卡及密碼，此由詹銘智屍體被撈獲時也在在其身上
    查獲被告丁○○之郵局提款卡一張（卡號000000000000000）可以佐證。至於在
    金鞏橋下雖起詹銘智之台新銀行存摺（帳號00000000000000）一本、台新銀行金
    融卡（卡號00000000000000）、誠泰銀行金融卡（卡號000000000000-00000 0
    ）各一張，但詹銘智郵局提款卡則不知去向，足認被告丁○○於殺害詹銘智前，
    已達取得詹銘智之郵局提款卡及密碼之目的，被告乙○○於犯案後，將詹銘智遺
    留在車上之手提包丟棄。
  7.被告丁○○於警訊中供承其並無血衣，僅因皮鞋沾有血跡而丟棄，惟被告乙○○
    則供認因協助搬運屍體衣服染有血衣而丟棄，若被告丁○○確為行兇之人，且又
    與被告乙○○一起搬運屍體，兇器亦非遠距離殺人之槍、箭，何以被告丁○○上
    衣無血跡，足證被告丁○○警訊中自白與事實不符云云。而經本院以「如近距離
    以鐵鎚毆打被害人頭部，被害人之血液是否絕對不會噴至行兇者身上」等情函請
    法務部法醫研究所表示意見，該所則以「死者詹銘智經相驗及複驗解剖支持死者
    為遭鈍器傷導致頭顱骨折及顱內出血而死亡，由解剖相片尚可見圓形類似鐵鎚敲
    擊之凹陷骨折，詢及『近距離以鐵鎚毆打被害人頭部』，因頭部血液循環相當豐
    富，又位處高處（死者為一百七十一公分），若站立時敲擊，其敲擊點至少約一
    六０至一七０公分間之高度，無論頭皮，顱外顳肌及頭顱骨之受傷處，均有可能
    有血液自靜脈、動脈噴濺出來，並應屬中速度之濆濺痕，自有可能致兇嫌衣物上
    沾有血跡」見復，有法務部法醫研究所九十一年三月二十九日法醫理字第０九一
    ００００七八四號函可以參考（本院卷第一六六頁）。但本院審酌被告丁○○在
    行兇之前，是佯以欲將置於乙○○所駕自用小客車後車廂之水泥丟棄為由，而請
    詹銘智幫忙搬運，再於詹銘欲搬運之際，繞至詹銘智背後，持預預藏之鐵鎚毆打
    詹銘智後腦，並繼續持鐵鎚猛敲擊詹銘智後腦，直至詹銘智倒地，已經被告丁○○陳明在卷（警七九四八三號卷第七至八頁）；被告乙○○並陳明：我請詹銘智
    幫忙搬水泥，詹銘智就下車開後車蓋，被告丁○○就趁機持鐵鎚毆打詹銘智等語
    （警七九四八三號卷第二十頁背面），而依被告乙○○所駕自用小客車之高度（
    警七九四八三號卷第四十六頁相片），詹銘智如欲搬動後車廂之水泥，勢必彎腰
    向前，而被告當時又以立姿站在詹銘智背面擊打詹銘智後腦，在此情形下，以兩
    人的位置及姿勢，詹銘智的血液沒有噴濺到被告潘銘智的衣服，與常情也沒有明
    顯不符合的地方；因此，本件尚難以被告丁○○所穿衣服未沾染血跡，即認其在
    警訊中自白與事實不符。至於上述法務部法醫研究所的的函件是指詹銘智站立時
    被敲擊的情形，與本件案發當時詹銘智被敲擊的情形，並不一致，因此，也難以
    上述文件認定被告丁○○的警訊自白與事實不符。又被告丁○○於警訊中供承：
    丟棄屍體時，被告乙○○扶著詹銘智之雙肋，我抬起詹銘智之雙腳，二人合力將
    屍體抬至橋中間，再丟至橋下等語，依被告丁○○上開所述，被告乙○○係站在
    詹銘智頭部，抬起詹銘智之兩肋，被告丁○○站在詹銘智之腳部，抬起詹銘智之
    雙腳，又詹銘智係頭部遭鐵鎚重創，流血部位顯然係在頭部，被告乙○○站在詹
    銘智之頭部位置，抬起詹銘智兩肋之際，被告乙○○之身體自然會與詹銘智之頭
    部流血部位接觸，致被告乙○○穿著衣服沾染詹銘智血跡，也合於事理。
(十)、被告乙○○及其選任辯護人辯稱：被告丁○○策畫本案後，要求被告乙○○參加
    ，揚言若不參加，要讓被告乙○○家人發生意外，被告乙○○被迫依被告丁○○
    之計畫參與本案云云。查被告丁○○計劃、預備及著手進行階段，期間約有二、
    三星期之久，而非臨時起意，被告乙○○並無行動自由受限制而不得不為之，惟
    被告乙○○於知悉被告丁○○將為此重大犯行後，當知後果嚴重，若被告乙○○
    共同涉案，將併受法律制裁，惟其非但不向警察機關檢舉，或遠離被告丁○○，
    或採取任何必要之措施，反而多次與被告丁○○共同逐步實行犯罪，且為免被查
    緝，共同謀議如何取贖，及如何轉移警方之偵辦方向，謂其遭被告丁○○之脅迫
    ，自無可信。
(十一)、據上各情，足認被告丁○○於警、偵訊及原審羈押程序所為自白，被告乙○○於
    警、偵訊、原審及本院審理中迭次供述如何殺害詹銘智詹銘智，及為免東窗事發
    ，於殺害後如何遺棄詹銘智屍體，及為達取贖目的而向詹銘智之父恐嚇取財之情
    節，確與事實相符，可以採信。被告丁○○及乙○○二人共同殺害詹銘智後遺棄
    詹銘智之屍體，再向詹銘智之父丙○○恐嚇取財未得款等犯罪行為，證據已經明
    確，可以認定。
三、按擄人勒贖罪，須預有不法得財之意思，而施強暴脅迫，將被害人擄至自己勢力
    範圍之內，希圖其出款贖回者，亦即必須被擄人已喪失行動自由，而移置於加害
    人實力支配之下，始能成立。另擄人勒贖而故意殺人罪，係擄人勒贖與殺人之結
    合犯，以先有擄人勒贖為要件，被告既非以強暴脅迫將詹銘智擄至自己勢力範圍
    內，且將詹銘智誘騙上車後，亦未認定有使喪失行動自由之情，則被告縱有趁詹
    銘智不注意之際加以勒死之行為，但並無有擄人之犯行，與擄人勒贖而故意殺人
    之犯罪構成要件有間，有最高法院八十六年度台上字第四六五三號裁判可資參照
    。因此，核被告丁○○及乙○○二人係以將詹銘智騙出加以殺害並遺棄屍體後，
    再向丙○○恐嚇取財未遂的行為，均係犯刑法第二百七十一條第一項殺人罪、第
    二百四十七條第一項遺棄屍體罪、第三百四十六條第三項、第一項恐嚇取財未遂
    罪。被告二人就上開犯行，有犯意聯絡及行為分擔，均為共同正犯。又被告二人
    所犯上開殺人與遺棄屍體、恐嚇取財未遂三罪間，有方法結果之牽連關係，應從
    一重以殺人罪處斷（被告二人上述行為都是在原先計劃內容的一部分，且有方法
    、目的與結果的牽連關係）。又公訴人於起訴書中已認被告乙○○於偵查中主動
    供出其他共犯即被告丁○○涉案，而請求依證人保護法第十四條第一項之規定聲
    請酌情科處；又經本院函查結果，臺灣高雄地方法院檢察署也以：「本署辦理八
    十九年度偵字第二八五八五號乙○○等殺人乙案，經承辦檢察官表示之始為突破
    案情，確曾事先同意對被告乙○○適用證人保護法第十四條規定，並因其供述而
    得以查出同案共犯丁○○」，有臺灣高雄地方法院檢察署九十一年一月二十五日
    雄檢楠玄九一調五字第六一六二號函可以證明（本院卷第一一０頁）。經查：證
    人保護法第十四條第一項係規定：「第二條所列刑事案件之被告或犯罪嫌疑人，
    於偵查中供述與該案情有重要關係之待證事項或其他共犯之犯罪事證，因而使檢
    察官得以追訴該案之其他共犯者，以經檢察官事先同意者為限，就其因供述所涉
    之犯罪，減輕或免除其刑」，本件依警卷資料所載，被告乙○○雖似於八十九年
    十二月二十二日上午六時十九分經檢察官簽發拘票而拘提到案，但依警訊筆錄所
    載：「（本局發現詹銘智死亡之後，請你來接受調查，你是如何來的﹖）我開車
    由我姐姐李佩如陪同我來的」等語（警七九四八三號卷第十六頁），可見被告乙○○並非經由拘提到案，而是經警通知後自行到案，其又陳明約當日中午到案，
    嗣經承辦警員詢問後，並請檢察官到場，經其同意適用證人保護法第十四條規定
    後，其因而自白全部犯罪行為，並因而查獲被告丁○○等語，參酌上述臺灣高雄
    地方法院檢察署函件，及被告丁○○則是於同日下午十一時，經檢察官簽發拘票
    ，並於八十九年十二十二日零時四十分實拘提，被告丁○○也稱是被拘提到案（
    警七九四八三號卷第一頁、第三頁背面），可見本件被告乙○○部分確實符合證
    人保護法第十四條第一項規定，而應減輕其法定刑。
四、原審予以論罪科刑，固非無見，惟被告乙○○部分應有證人保護法第十四條第一
    項規定之適用，原審認無該條之適用，尚有未洽；又關於被告丁○○在警訊中的
    確有言及以石頭砸打詹智頭部的事實，已經本院勘驗警訊筆錄明確，原審認其並
    未如此陳述，與卷內資料並不符合，也有不當。被告丁○○上訴意旨否認犯罪，
    並不足採，檢察官上訴旨認被告乙○○部分量刑過輕，並無理由（因被告乙○○
    應依法減輕其法定刑，而原審已量處無期徒刑，實無從再加重其量刑）；但原判
    決既有可議之處，且被告乙○○指摘原判決未對其適用證人保護法第十四條第一
    項規定，則為可採；因此，應由本院將原判決全部撤銷。爰審酌被告丁○○、乙○○犯案時各為二十餘歲之年輕力壯人，本應努力工作，以正當方式賺取金錢，
    在人生不順遂之際，更應本於克服萬難之精神，為自己開創美好的人生，然被告
    丁○○，僅因經商不善，在外欠款需款還債，竟思不勞而獲，精心策劃自認甲衣
    無縫之行兇計劃，逐步設計陷阱，以平日與其交情頗佳之詹銘智為行兇對象，為
    達犯後不被追查之目的，不惜以兇殘之手段殺害平日素有往來之詹銘智，於行兇
    過程中，僅思及如何得以順利取財以解決自己財務困難，利益薰心，自私自我，
    完全不在意以不法方式剝奪他人之生命價值及尊嚴，其心態著實令人心顫，雖其
    於警訊及偵訊之初坦承犯行，然旋即於原審審理中一再飾詞推諉，足認其犯後不
    能反省己過，誠心懇求被害人家屬之諒解，一味將責任全數推予被告乙○○；再
    者，其於計劃之初，竟不顧將來能否向詹銘智之家人順利取得款項，即預先予以
    殺害再行棄屍，因此，如詹銘智家人因而給付款項，實際上詹銘智也已喪生，可
    見其手段較一般擄人勒贖於得款後，尚有可能將被害人釋回之情形更為兇殘，因
    此，認其人性至此地步，已經泯滅無存，再三思酌，認為被告丁○○罪無可逭，
    有永世隔絕之必要，爰從重量處死刑，並依法宣告褫奪公權終身。被告乙○○雖
    於警、偵訊及原審、本院審理中迭次坦承大部犯行，犯後並由其家人給付詹銘智
    家人二十萬元慰問金（尚未和解），並因證人保護法第十四條第一項規定而減輕
    其法定刑，但其與詹銘智並無任何怨隙存在，於知悉被告丁○○殘忍之行兇計劃
    ，受被告丁○○之邀共同行兇之際，非但不予勸阻，竟為貪圖金錢，認為計劃可
    行而應允參與加入，與被告丁○○一唱一和，誘騙詹銘智加以殺害後，打電話向
    被害人家屬索取金錢，且於計劃之初，竟不顧將來能否向詹銘智之家人順利取得
    款項，即預先予以殺害並行棄屍，因此，如詹銘智家人因而給付款項，實際上詹
    銘智也已喪生，可見其手段較一般擄人勒贖於得款後，尚有可能將被害人釋回之
    情形更為兇殘等一切情狀，仍量如原審所處之無期徒刑，褫奪公權終身。再者，
    扣案之鐵鎚一把、手套二雙、麻繩一條、已固化水泥一包，為共同被告所有供犯
    罪所用之物，爰依刑法第三十八條第一項第二款規定宣告沒收之。查扣沾有血跡
    海綿一塊、丁○○郵局金融卡（卡號000000000000000 ）一張及未扣案之手電筒
    二支，與被告二人共同殺人、遺棄屍體、恐嚇取財等犯罪無關；另未扣案之美工
    刀一把、手套一雙，雖為共同被告所有預備供犯罪所用或之物，但非違禁物，已
    經被告丁○○、乙○○丟棄，為免日後執行上困難，爰不為沒收之諭知。
據上論結，應依刑事訴訟法第三百六十九條第一項前段、第三百六十四條、第二百九
十九條第一項前段、刑法第二十八條、第二百七十一條第一項、第二百四十七條第一
項、第三百四十六條第三項、第一項、第五十五條、第三十七條第一項、第三十八條
第一項第二款、罰金罰鍰提高標準條例第一條前段，判決如主文。
本案經檢察官王登榮到庭執行職務。
中    華    民    國     九十一     年       五       月        十      日
                              臺灣高等法院高雄分院刑事第一庭
                                  審判長法官  王光照
         法官  黃壽燕
                                        法官  黃仁松
右正本證明與原本無異。
如不服本判決應於收受本判決後十日內向本院提出上訴書狀，其未述上訴理由者，
並得於提起上訴後十日內向本院補提理由書狀（均須按他造當事人之人數附繕本)「
切勿逕送上級法院」。
                                      書記官  呂明燕
中    華    民    國     九十一     年       五       月       十四     日
附錄：本判決論罪科刑法條：
刑法第二百七十一條第一項：
殺人者，處死刑、無期徒刑或十年以上有期徒刑。
刑法第二百四十七條第一項：
損壞、遺棄、污辱或盜取屍體者，處六月以上五年以下有期徒刑。
刑法第三百四十六條第三項、第一項：
意圖為自己或第三人不法之所有，以恐嚇使人將本人或第三人之物交付者，處六月以
上五年以下有期徒刑，得併科一千元以下罰金。
以前項方法得財產上不法之利益，或使第三人得之者，亦同。
前二項之未遂犯罰之。
                                                                        Ｋ
